【裁判字號】    99,交抗,150
【裁判日期】    990810
【裁判案由】    聲明異議
【裁判全文】
臺灣高等法院臺南分院交通事件裁定
抗  告  人
即受處分人  甲○○
上列抗告人因違反道路交通管理處罰條例案件，不服臺灣臺南地
方法院中華民國99年6月28日裁定（99年度交聲字第171號；台南
監理站民國98年1月6日所為之裁決處分案號：嘉監南字第裁74-Z
00000000號），提起抗告，本院裁定如下：
    主  文
抗告駁回。
    理  由
一、原處分意旨略以：行家國際租賃有限公司所有之車牌號碼
    ZZ-1778號租賃小客車（系爭車輛），係公司股東之一即甲
    ○○（下稱異議人），私自將之交給不知名之第三人使用，
    系爭車輛於民國（下同）95年9月30日2時50分許，在國道三
    號北上342公里處，經第三人葉炳勳駕駛有使用他車牌照（
    即懸掛3478-MB號牌）行駛公路之違規行為，經警依違反道
    路交通管理處罰條例第12條第1項第5款之規定，製單舉發，
    嗣經交通部公路總局嘉義區監理台南監理站（下稱移送機關
    ），以其違規事實明確，乃依道路交通管理處罰條例第12條
    第1項第5款之規定，裁處異議人罰鍰新台幣10,800元。
二、本件聲明異議意旨略以：
  (一)系爭車輛早已移轉所有權與第三人勝興當鋪何豐盛，因此，
    異議人（即本件抗告人）無庸為本件違規行為負責，此由罰
    單中記載駕駛人並非異議人一節可知。
  (二)本件裁決書雖於98年8月4日由異議人之嫂嫂代收，但因當時
    異議人在監執行中，異議人係於出監後於98年9月20日至監
    理站辦理駕照審驗時，才知有本件裁決書一事。
三、按受處分人，不服主管機關依據道路交通管理處罰條例所為
    之處罰，得於接到裁決之翌日起二十日內，向管轄地方法院
    聲明異議；又交通法庭認聲明異議不合法律上之程式者，應
    以裁定駁回之，道路交通管理處罰條例第87條第1項、道路
    交通案件處理辦法第18條前段分別定有明文。
四、經查：
  (一)本件裁決書，係於98年1月8日由抗告人甲○○之嫂嫂李秀春
    代為收受一節，有台南監理站送達證書1份附卷可參(見原審
    卷第25頁），而抗告人甲○○雖曾有在監執行之情事，惟已
    於98年9月10日縮短刑期假釋出監，有臺灣高等法院在監在
    押全國紀錄表1份附卷可參（見原審卷第10頁），而抗告人
    甲○○自陳係於出監後於98年9月20日至監理站辦理駕照審
    驗始知本件裁決書一事（見原審卷第22頁背面、第36頁背面
    ），然98年9月20日係星期日，監理站應無人員上班，因此
    ，抗告人甲○○陳稱係於98年9月20日至監理站辦理駕照審
    驗時，始知本件裁決書一事，顯屬無據。
  (二)而參以證人李秀春於原審99年3月30日調查時，到庭具結證
    稱：「【證人：李秀春對送達回證上之簽名是否是你所為？
    （提示99年度聲字第171號（下稱Ｂ卷）第25頁並告以要旨
    】是我簽的。」、「（問：上面所簽日期為98年1月8日？你
    收取後如何處理？）當時他在監服刑，我收了以後就放在家
    裡，至於何時交給他我不記得了。」、「（問：證人李秀春
    是否告訴他有這件事？）沒有，因為他在監獄所以沒有告訴
    他。」等語（見原審卷第38頁背面至第39頁正面），及證人
    蘇火木於同日調查時到庭具結證稱：「（問：98年8月4日所
    簽的裁決書當時異議人在哪裡？）當時我弟弟在監獄服刑，
    我無法轉交給他，就將資料放在家裡等他回來在處理，我是
    等他出來才交給他，是因為我們要一起去審驗駕照才發現他
    無法審驗通過。」、「（問：你在何時告訴他的？甲○○是
    在98年9月10日出監，你於何時告訴他？）我不記得時日，
    是在一起去審驗駕照時才知道的，當時我的駕照審驗有通過
    ，但是他的沒有通過，才想到裁決書違規的情況。」等語（
    見原審卷第38頁正面至反面），與證人蘇火木係於98年9月
    16日至移送機關辦理職業駕照審驗，有移送機關99年6月22
    日嘉監南字第0990014849號函1份附卷可參，暨證人蘇火木
    、李秀春分別為異議人之兄、嫂，二人有配偶關係等情觀之
    ，證人李秀春代收本件裁決書後，應有告知證人蘇火木，而
    證人蘇火木至遲於99年9月16日與抗告人甲○○一同至移送
    機關辦理駕照審驗事宜時，發現抗告人甲○○有違規罰單未
    繳納時，已告知抗告人甲○○本件裁決書一事，此由抗告人
    甲○○得於98年9月22日分別向移送機關及台南市稅務局就
    本件違規行為申請歸責於第三人何豐勝一節，有移送機關98
    年9月30日嘉監南字第09801 22948號函、台南市稅務局98年
    9 月30日南市稅消字第098006 16680號函各1份附卷可參（
    見原審卷第4頁背面、第5頁），益證抗告人甲○○應於98年
    9月22日之前即99年9月16日經由證人蘇火木之告知已知本件
    裁決書一事。
  (三)抗告人甲○○於98年9月10日出監後至遲於98年9月16日已知
    本件裁決書一事。又道路交通案件處理辦法第12條規定交通
    案件聲明異議之在途期間，居住於臺灣地區者，當事人居住
    於處罰機關所在之鄉、鎮、市（包括縣轄市、省轄市及院轄
    市），不扣除在途期間，法院訴訟當事人在途期間標準第4
    條第1項第1款亦有明文，而異議人係住在台南市，與處罰機
    關設於台南市，係同一縣市，因此，自抗告人甲○○於98年
    9月16日知悉本件裁決書之翌日即同年月17日起算20日，本
    件聲明異議期間係至98年10月6日屆滿。然抗告人甲○○卻
    遲至98年10月9日始向原審提出聲明異議狀，有原審收文章
    戳1枚附卷可參，是抗告人甲○○聲明異議時，已逾前述道
    路交通管理處罰條例第87條第1項所規定之20日期間。
  (四)因而原審以本件之異議經核顯不合法律上之程序，且亦無從
    補正，而駁回其異議。本院經核其認事用法，均無不當，裁
    定亦稱妥適。抗告人抗告意旨，猶空言否認有上開違規云云
    ，為無理由，應予駁回  。
五、據上論斷，應依道路交通案件處理辦法第26條，刑事訴訟法
    第412條，裁定如主文。
中    華    民    國    99    年     8    月    10    日
                  刑事第七庭    審判長法  官  李文福
                                      法  官  陳顯榮
                                      法  官  顏基典
以上正本證明與原本無異。
不得再抗告。
                                      書記官  呂嘉文
中    華    民    國    99    年     8    月    10    日

司法院資訊處製作；財團法人民間司法改革基金會備份。
